臺灣新竹地方法院交通事件裁定　　　　100年度交聲字第283號
移送機關即
原處分機關　交通部公路總局新竹區監理所新竹市監理站
異　議　人
即受處分人　魏龍文
上列異議人即受處分人因違反道路交通管理處罰條例案件，對於
交通部公路總局新竹區監理所新竹市監理站民國100 年7 月6 日
竹監新四字第裁51-E00000000號道路交通管理事件裁決處分聲明
異議，本院裁定如下：
    主  文
原處分撤銷。
魏龍文汽車駕駛人，駕駛汽車經測試檢定酒精濃度超過規定標準
，應吊扣小型車普通駕駛執照壹年及接受道路交通安全講習。
    理  由
一、按受處分人，不服主管機關所為之處分，得於接到裁決書之
    翌日起20日內，向管轄地方法院聲明異議；又交通法庭認為
    聲明異議有理由者，應以裁定將原處分經聲明異議部分撤銷
    ，並自為裁定，道路交通管理處罰條例第87條第1 項、道路
    交通事件處理辦法第19條前段分別定有明文。次按汽車駕駛
    人飲用酒類或其他類似物後其吐氣所含酒精濃度超過每公升
    0.25毫克或血液中酒精濃度超過0.05﹪以上，不得駕車，道
    路交通安全規則第114 條第2 款定有明文。又按汽車駕駛人
    ，駕駛汽車經測試檢定有酒精濃度超過規定標準之情形者，
    處新臺幣（下同）15,000元以上60,000元以下罰鍰，並當場
    移置保管該汽車及吊扣其駕駛執照1 年，及應接受道路交通
    安全講習，亦經道路交通管理處罰條例第35條第1 項第1 款
    、第24條第1 項第2 款定有明文。
二、原處分意旨略以：異議人即受處分人魏龍文（以下簡稱異議
    人）於民國99年5 月27日凌晨2 時45分許，駕駛車牌號碼60
    32- FT號自用小客車行經新竹市○○路○ 段與內湖路交岔路
    口，為新竹市警察局交通隊警員查獲，並測得其吐氣所含酒
    精濃度為每公升0.59毫克，遭警員當場舉發並填掣竹市警交
    字第E00000000 號舉發違反道路交通管理事件通知單（以下
    簡稱舉發通知單），並移送原處分機關處理，原處分機關調
    查後認異議人有前開違規行為，乃於100 年7 月6 日依道路
    交通管理處罰條例第35條第1 項第1 款、第24條第1 項第2
    款（原處分漏載）及違反道路交通管理事件統一裁罰基準及
    處理細則第41、43、44、67條規定，以竹監新四字第裁51-E
    00000000號違反道路交通管理事件裁決書（以下簡稱裁決書
    ），認定異議人有「汽車駕駛人酒精濃度超過規定標準（0.
    55以上）」之違規事實而裁處罰鍰45,000元，吊扣駕駛執照
    12個月，並應參加道路安全講習。
三、聲明異議意旨略以：異議人於99年5 月27日因酒後駕車，經
    臺灣新竹地方法院檢察署檢察官為緩起訴處分，並按規定於
    指定期間完成80小時義務勞役之執行，緩起訴處分於100 年
    7 月6 日期滿，爰依法聲明異議等語。
四、經查，本件異議人於99年5 月27日凌晨2 時45分許，駕駛車
    牌號碼6032- FT號自用小客車行經新竹市○○路○ 段與內湖
    路交岔路口，為新竹市警察局交通隊警員查獲，並測得其吐
    氣所含酒精濃度為每公升0.59毫克等情，為異議人所不爭執
    ，並有上開舉發通知單、裁決書、刑法第一百八十五條之三
    案件測試觀察紀錄表、汽機車駕駛人酒後生理協調平衡檢測
    紀錄表、當事人酒精測定紀錄表附卷可稽，堪認為真實。
五、原處分關於罰鍰部分：
（一）按94年2 月5 日公布，95年2 月5 日施行之行政罰法第26
      條規定：「一行為同時觸犯刑事法律及違反行政法上義務
      規定者，依刑事法律處罰之。但其行為應處以其他種類行
      政罰或得沒入之物而未經法院宣告沒收者，亦得裁處之。
      前項行為如經不起訴處分或為無罪、免訴、不受理、不付
      審理之裁判確定者，得依違反行政法上義務規定裁處之」
      。又所謂「其他種類行政罰」，係指違反行政法上之義務
      應受裁罰性之不利處分，依行政罰法第2 條規定，包括限
      制或禁止行為之吊扣證照處分及警告性之講習處分在內。
      究其立法目的，一行為同時觸犯刑事法律及違反行政法上
      義務規定時，由於刑罰與行政罰同屬對不法行為之制裁，
      而刑罰之懲罰作用較強，故依刑事法律處罰，即足資警惕
      時，實無一事二罰再處行政罰之必要；且刑事法律處罰，
      由司法機關依法定程序為之，較符合正當法律秩序，應予
      優先適用，但罰鍰以外之沒入或其他種類行政罰，因兼具
      維護公共秩序之作用，為達行政目的，行政機關仍得併予
      裁處。是汽車駕駛人經測試檢定酒精濃度超過規定標準之
      行為，如同時涉犯刑法第185 條之3 之公共危險罪嫌者，
      道路交通主管機關除依上開行政罰法第26條第1 項但書規
      定，處以其他種類行政罰外（例如吊扣駕駛執照）外，關
      於行政罰鍰部分，即應依行政罰法第26條、道路交通管理
      處罰條例第10條等規定移送地方法院檢察署依刑事案件程
      序處理，嗣後如無行政罰法第26條第2 項所規定之經不起
      訴處分或為無罪、免訴、不受理、不付審理之裁判確定等
      事由，即不得依道路交通管理處罰條例第35條第1 項第1
      款規定裁處行為人罰鍰之行政罰。
（二）次按行政罰法第26條明定「一行為不二罰」之原則，其應
      受行政罰之行為如經「不起訴處分或為無罪、免訴、不受
      理、不付審理」之裁判確定者，始得依違反行政法上義務
      規定裁處之，並未明列「緩起訴」處分在內，惟因緩起訴
      處分之最終使被告免於刑事訴追之效果，與「不起訴」處
      分之效果相類，是以行政罰法第26條第2 項解釋上是否包
      括緩起訴處分之情形在內，實非無疑。惟：1.就要件言，
      緩起訴處分係認被告有犯罪嫌疑，惟暫緩起訴，並課被告
      予一定之負擔或指示（同法第253 條之2 第1 項），此與
      不起訴處分係因犯罪嫌疑不足或其他法定事由（同法第25
      2 條、第253 條），且不得附條件或負擔，顯有不同。2.
      再者，檢察官之緩起訴處分，於緩起訴期間內如有：於
      期間內故意更犯有期徒刑以上刑之罪，經檢察官提起公訴
      者。緩起訴前，因故意犯他罪，而在緩起訴期間內受有
      期徒刑以上刑之宣告者。違背第253 條之2 第1 項各款
      之應遵守或履行事項情形之一者，檢察官得依職權或依告
      訴人之聲請撤銷原處分，繼續偵查或起訴，刑事訴訟法第
      253 條之3 第1項 定有明文。準此可認，經檢察官為緩起
      訴處分者，於緩起訴期間內，最終是否會被檢察官提起公
      訴，猶懸而未定，亦即緩起訴處分於猶豫期間內尚未具有
      實質之確定力，檢察官於緩起訴期間內，可對被告為繼續
      觀察，如被告顯無反省警惕之情或根本欠缺反省警惕之能
      力，檢察官仍得依職權或依告訴人之聲請，將被告緩起訴
      處分撤銷，此亦與不起訴處分之性質迥異。依前所述，行
      政罰法第26條第2 項既未明列緩起訴處分，自不宜擴張解
      釋法條中「不起訴處分」包含與其性質上仍有不同之緩起
      訴處分在內。再者，附負擔之緩起訴處分對受處分人所產
      生之法律效果，檢察官依刑事訴訟法第253 條之2第2項規
      定為緩起訴處分，課以被告金錢給付、勞務提供及處遇措
      施者，此等處分名義上雖非刑罰，仍是一種特殊之處遇措
      施，性質上已係實質制裁，造成被告財產減少、自由及人
      性尊嚴限制或義務增加等權利上不利之影響，是此類「特
      殊之處遇措施」性質上當屬干預人民自由之處分，實與刑
      事制裁無異，應可實質該當行政罰法第26條第1 項所指「
      依刑事法律」之處罰。
（三）本件異議人酒後超過規定標準而駕駛動力交通工具之行為
      ，同時涉犯道路交通管理處罰條例第35條第1 項第1 款規
      定及刑法第185 條之3 之公共危險罪，其涉犯公共危險罪
      部分，業經臺灣新竹地方法院檢察署檢察官於99年6 月7
      日以99年度速偵字第906 號為緩起訴處分，其期間為1 年
      ，並應於緩起訴處分確定後6 個月內，向指定之政府機關
      、政府機構、行政法人、社區或其他符合公益目的之機構
      或團體提供80小時之義務勞務，經依職權送請再議，亦經
      臺灣高等法院檢察署於99年7 月7 日以99年度上職議字第
      9206號處分書駁回在案，緩起訴期間為99年7 月7 日起至
      100 年7 月6 日止，異議人並已於99年11月5 日至99年12
      月3 日期間內完成80小時義務勞役等情，有臺灣新竹地方
      法院檢察署檢察官99年度速偵字第906 號緩起訴處分書、
      臺灣高等法院檢察署99年度上職議字第9206號處分書、臺
      灣新竹地方法院檢察署檢察官執行緩起訴處分命令通知書
      、臺灣新竹地方法院檢察署義務勞務工作日誌影本各1 份
      及臺灣高等法院被告前案紀錄表在卷可參，是異議人酒後
      駕車，其呼氣酒精濃度超過規定標準而駕駛動力交通工具
      為警查獲，並受緩起訴處分期滿確定並於期間內完成80小
      時義務勞役之事實，應堪認定。依前所述，本件異議人所
      受之緩起訴處分固非刑法所定刑罰之種類，然已對異議人
      之名譽、心理產生相當制約並已影響異議人之自由等權益
      ，亦應可實質該當行政罰法第26條第1 項之「依刑事法律
      」之處罰，復無行政罰法第26條第2 項規定所揭示「經不
      起訴處分或為無罪、免訴、不受理、不付審理之裁判確定
      者」此類未課予行為人實質上不利益負擔之情形，原處分
      機關依道路交通管理處罰條例第35條第1 項第1 款之規定
      ，對異議人上開酒後駕車之違規行為予以裁罰時，就裁處
      罰鍰部分，有違一事不二罰之原則，難謂適法。
（四）至道路交通管理處罰條例第35條第8 項雖定有汽車駕駛人
      經裁判確定，而處以罰金低於該條例第92條所訂最低罰鍰
      基準規定，應依該條例裁決繳納不足最低罰鍰部分之規定
      。惟檢察官以緩起訴命被告向指定之公益團體提供義務勞
      務，並非命給付金錢，無比較基準，且與道路交通管理處
      罰條例第35條第8 項經裁判確定處以罰金性質迥異，並無
      所謂差額可言，自無適用該條例之可能（臺灣高等法院暨
      所屬法院99年法律座談會刑事類提案第37號提案研討結果
      參照），附此敘明。
六、原處分其他種類行政罰部分：
（一）至原處分機關依法另處異議人吊扣駕駛執照1 年（詳下述
      ）、並施以道安講習部分，核與徒刑之目的不同、種類殊
      異，乃為達維護用路權人生命、身體安全之裁罰性不利處
      分，依行政罰法第26條但書之規定，仍得裁處之。惟原處
      分機關出具之裁決書「處罰主文」欄，並未填註應受吊扣
      之駕駛執照種類，核與違反道路交通管理事件統一裁罰基
      準及處理細則第43條第2 項第3 款規定不符。從而，本件
      異議人因酒後駕駛自用小客車「經測試呼氣中酒精濃度超
      過規定標準」之違規行為，徵諸上開法規內容，應明確揭
      示吊扣異議人之小型車普通駕駛執照1 年，始為適法。
（二）另按道路交通管理處罰條例第68條固於99年5 月5 日以總
      統華總一義字第09900107731 號令修正公布，並於99年8
      月31日以行政院院臺交字第0990048197號令發布自99年9
      月1 日施行。修正後增訂第68條第2 項規定：「領有汽車
      駕駛執照之汽車駕駛人，除駕駛聯結車、大客車、大貨車
      外之非其駕駛執照種類之車輛，違反本條例及道路交通安
      全規則之規定，應受吊扣駕駛執照情形時，無因而肇事致
      人受傷或重傷者，記違規點數5 點。但1 年內違規點數共
      達6 點以上或再次應受吊扣駕駛執照情形者，併依原違反
      本條例應受吊扣駕駛執照處分規定，吊扣其駕駛執照。」
      ，然參酌增訂該條文之立法意旨：「鑑於本條例前已修正
      刪除受吊扣駕駛執照處分，吊扣各級駕駛執照之規定，為
      利明確汽車駕駛人駕駛非其駕駛執照種類之車輛，違反應
      受吊扣駕駛執照之處分處理，並在兼顧本條例立法意旨下
      ，增訂第2 項得緩即予吊扣而採記違規點數及駕駛人仍無
      改正仍再犯違規之應併原吊扣處罰之規定。」，應認本件
      異議人既考領小型車普通駕駛執照（有公路監理電子閘門
      證號查詢汽車駕駛人資料1 紙在卷可參），並駕駛自用小
      客車違規，核無上開條文所稱「汽車駕駛人駕駛非其駕駛
      執照種類之車輛」之情形，自無適用道路交通管理處罰條
      例第68條第2 項規定予以裁處之餘地，併此敘明。
七、綜上所述，異議人確有在裁決書所載時、地，有酒後駕駛自
    用小客車「經測試呼氣中酒精濃度超過規定標準」之違規行
    為，原處分機關依道路交通管理處罰條例第35條第1 項第1
    款、第24條第1 項第2 款之規定，吊扣異議人駕駛執照1 年
    、施以道路交通安全講習之其他種類行政裁罰部分，核無違
    誤。惟原處分機關未予詳查，逕依道路交通管理處罰條例第
    35條第1項第1款規定裁罰異議人罰鍰45,000元部分，顯與行
    政罰法第26條第1 項前段、第2 項之規定意旨有違；且原處
    分機關之裁決書，未依違反道路交通管理事件統一裁罰基準
    及處理細則第43條第2 項第3 款規定而於主文欄記載明確，
    於法規未合，均有不當。從而，應認異議人提起本件異議為
    有理由，本院自應將原處分撤銷，另依道路交通管理處罰條
    例第35條第1 項第1 款、第24條第1 項第2 款之規定，自為
    裁定如主文第2 項所示，以資適法。
八、據上論斷，應依道路交通管理處罰條例第87條第2 項，道路
    交通事件處理辦法第19條前段，裁定如主文。
中    華    民    國   100    年    7     月    26    日
                   交通法庭法  官  張詠晶
以上正本證明與原本無異。
如不服本裁定，應於裁定送達後5日內向本院提出抗告狀。
                              書記官  蕭汝芳
中    華    民    國   100    年    7     月    26    日